【裁判字號】    97,家聲,384
【裁判日期】    971030
【裁判案由】    核定遺產管理人報酬
【裁判全文】
臺灣高雄地方法院民事裁定             97年度家聲字第384號
聲  請  人  財政部國有財產局台灣南區辦事處
法定代理人  乙○○
上聲請人聲請核定遺產管理人報酬事件，本院裁定如下：
    主  文
聲請人任被繼承人甲○（男，民國○○年○ 月○○日生，身分證統一
編號：Ｚ000000000號）之遺產管理人之報酬，核定為新臺幣壹萬
元。
程序費用由被繼承人甲○之遺產負擔。
    理  由
一、按「遺產管理人，得請求報酬，其數額由親屬會議按其勞力
    及其與被繼承人之關係酌定之」、「依本法之規定應開親屬
    會議時，由當事人、法定代理人或其他利害關係人召集之」
    、「親屬會議不能召開或召開有困難時，依法應經親屬會議
    處理之事項，由有召集權人聲請法院處理之」，民法第1183
    條、第1129條、第1132條第2 項前段分別定有明文。
二、聲請意旨略以：聲請人前經本院以95年度財管字第54號裁定
    選任為被繼承人甲○之遺產管理人。聲請人為執行遺產管理
    人職務，依法聲請本院裁定准對被繼承人甲○之繼承人、債
    權人及受遺贈人於一定期限內承認繼承、報明債權或為願受
    遺贈與否之聲明等事項為公示催告，經本院以95年度家催字
    第402 號裁定准許公示催告，嗣聲請人於民國95年11月17日
    將上揭公示催告裁定刊登於台灣新生報。又經聲請人查詢甲
    ○之遺產，其遺有坐落高雄市○鎮區○○段762 地號（權利
    範圍18分之3） 土地1 筆及門牌號碼高雄市○鎮區鎮○街65
    巷10號房屋1 棟，而上開不動產之價值合計為新臺幣（下同
    ）1,914,633 元，是甲○之遺產總值為1,914,633 元。聲請
    人爰依民法第1183條規定及財政部訂頒「代管無人承認繼承
    遺產作業要點」第14點第3 項之規定，聲請本院裁定聲請人
    之遺產管理報酬為19,146元（即甲○上揭遺產總值1 ％）等
    語。
三、經查：
  (一)本件被繼承人甲○於87年1 月20日死亡，其有繼承人有無不
    明之情形，本院依據民法第1177條、第1178條等規定，選任
    聲請人為遺產管理人確定在案等情，有聲請人提出之本院95
    年度財管字第54號裁定及其確定證明書各1 份為證，自堪信
    屬實。準此，聲請人顯難召開親屬會議酌定其管理被繼承人
    遺產之報酬甚明，是其本於利害關係人之地位，向本院聲請
    核定其任遺產管理人之報酬，自屬有據。
  (二)次查，聲請人主張之上揭事實，除上述裁定暨確定證明書外
    ，另據聲請人提出其刊登本院95年度家催字第402 號裁定之
    台灣新生報刊登廣告證明單、甲○之遺產總值表、上揭土地
    之土地查詢資料、上揭房屋之房屋稅資料及甲○之財產歸屬
    資料清單等書證為證，尚堪信為真實。本院審酌，本件被繼
    承人甲○之遺產為上揭土地及房屋各1 筆，其價值合計為新
    1,914,633 元等情，有上揭甲○之遺產總值表、土地查詢資
    料、房屋稅資料各1 份在卷可參，是其遺產數目僅2 筆不動
    產，法律關係尚屬單純，並無其他繁瑣事項待處理，以及聲
    請人業已聲請公示催告、登報、查詢被繼承人遺產等管理遺
    產行為，並考量聲請人處理上開事務所需時間之久暫、耗費
    人力之程度、各債權人之受償權利應受保障，聲請人主張以
    甲○上揭遺產總值1 ％作為報酬等一切情狀，認本件應核予
    遺產管理人之報酬，以10,000元為適當，爰酌定如主文所示
    。
四、依非訟事件法第157條，裁定如主文。
中    華    民    國       97     年   10   月   30   日
                           家事法庭法  官  呂憲雄
以上正本証明與原告無異。
如不服本裁定，得於收受本裁定後10日內具狀向本院提起抗告（
須備妥抗告繕本並繳納抗告費新台幣1000元）。
中    華    民    國       97     年   10   月   30   日
                                   書記官  蘇  豫


司法院資訊處製作；財團法人民間司法改革基金會備份。
